【裁判字號】    89,台再,60
【裁判日期】    890811
【裁判案由】    第三人異議之訴
【裁判全文】
最高法院民事判決                                  八十九年度台再字第六○號
    再 審原 告  萬通商業銀行股份有限公司
    法定代理人  高清愿
    再 審被 告  賓揚股份有限公司
    法定代理人  陳宗仁
右當事人間第三人異議之訴事件，再審原告對於中華民國八十七年二月十九日本院判
決（八十七年度台上字第三○七號），提起再審之訴，經台灣高等法院台南分院裁定
移送本院，本院判決如左：
    主  文
再審之訴駁回。
再審訴訟費用由再審原告負擔。
    理  由
本件再審原告以本院八十七年台上字第三○七號判決（下稱原確定判決），有民事訴
訟法第四百九十六條第一項第一款適用法規顯有錯誤之情形，對之提起再審之訴，無
非以：再審被告賓揚股份有限公司（下稱賓揚公司）與賓王股份有限公司（下稱賓王
公司）之展示合約，係一消費借貸之融資契約，不得對抗第三人，核其性質應係債務
人賓王公司為擔保其債務，約定將展示期限內之權利移轉於擔保人賓揚公司，而於債
務清償後返還於賓王公司，於債務不履行時，擔保債權人得就該標的物受償之讓與擔
保契約，本件再審被告與賓王公司間並未就系爭標的物完成設定行為，不能取得系爭
標的物所有權，且其與賓王公司間所擔保之債權因已結算，亦應歸於消滅，不得就系
爭標的物主張所有權，提起本件異議之訴，原確定判決適用法規顯有錯誤等語。
按第三審為法律審，其所為判決，以第二審判決所確定之事實為基礎，故民事訴訟法
第四百九十六條第一項第一款所謂適用法規顯有錯誤，就第三審判決言，應以該判決
依據第二審判決所確定事實而為之法律上判斷，有適用法規顯有錯誤之情形為限。所
謂適用法規顯有錯誤，係指確定判決所適用之法規，顯然不合於法律規定，或與司法
院現尚有效及大法官會議之解釋，或本院現尚有效之判例顯然違反者而言。至認定事
實錯誤，取捨證據失當或判決不備理由，則不在該條款適用之列。本件前訴訟程序第
二審判決係以再審被告係中華賓士股份有限公司（下稱賓士公司）指定供應各型賓士
轎車及相關貨品予賓士公司之經銷商之公司，賓王公司則係賓士公司之授權經銷商，
再審被告與賓王公司所簽訂之展示合約約定再審被告為促銷賓士汽車並協助經銷商隨
時備有相當存量之賓士汽車以供展示，同意將其所有賓士汽車借予賓王公司供展示之
用。依展示合約第五條第一款約定：展示期內展示貨品之所有權仍歸再審被告，展示
貨品之各項證件仍由再審被告持有。證人即賓士公司課長林生訓結證：系爭八輛汽車
為再審被告所購買，車籍資料由賓士公司交付予再審被告；賓王公司雖曾逕向賓士公
司購車，但非系爭八輛汽車。證人即賓王公司總經理陳宗賢亦證稱：系爭車輛為再審
被告所有，置於伊公司展示各等語。又系爭車輛底盤及生產號碼，與再審原告於假扣
押事件所提信用狀申請人為賓王公司，受益人為賓士公司之匯票付款申請書所載汽車
生產號碼無一相符，自無從認定系爭車輛為賓王公司向賓士公司所購買。參以系爭車
輛之原廠出廠證明書及進口與貨物稅完稅證明書，均由賓士公司交付再審被告，現仍
由再審被告持有等情，並有銷售及回售合約書、進口與貨物完稅證明書、原廠出廠證
明書、展示合約書、匯票付款申請書、四月份統一發票及訂金資料明細表、七月份統
一發票及訂金資料明細表等為證，認系爭車輛仍屬再審被告所有，再審被告依強制執
行法第十五條規定提起第三人異議之訴，請求撤銷假扣押執行事件就系爭八輛汽車所
為強制執行程序，洵屬有據。因而維持第一審所為再審原告敗訴之判決。本院原確定
判決認該第二審判決於法並無違誤，乃判予維持。經核並無適用法規顯有錯誤之情形
。至再審原告所主張之前開再審理由，純屬事實審法院取捨證據、認定事實之職權行
使範圍。再審原告據以主張原確定判決適用法規顯有錯誤，求將原確定判決予以廢棄
，非有理由。
據上論結，本件再審之訴為無理由，並依民事訴訟法第七十八條，判決如主文。
中      華      民      國    八十九    年      八      月     十一     日
                              最高法院民事第七庭
                                  審判長法官  謝  正  勝
                                        法官  劉  福  來
                                        法官  高  孟  焄
                                        法官  徐  璧  湖
                                        法官  曾  煌  圳
      右正本證明與原本無異
                                              書  記  官
中      華      民      國    八十九    年      八      月     三十     日


司法院資訊處製作；財團法人民間司法改革基金會備份。
